台灣苗栗地方法院刑事裁定　　　　　　　　　　　　　　九十一年度自字第二六號
　　自　訴　人　乙○○
　　被　　　告　甲○○
右列被告因誣告案件，經自訴人提起自訴，本院判決如左：
    主  文
自訴駁回。
    理  由
一、按法院或受命推事於自訴案件第一次審判期日前訊問及調查結果，如認為案件有
    刑事訴訟法第二百五十二條至第二百五十四條之情形者，得以裁定駁回其自訴，
    同法第三百二十六條第三項定有明文。又犯罪事實應依證據認定之，無證據不得
    推定其犯罪事實，刑事訴訟法第一百五十四條亦定有明文。次按誣告罪之成立，
    以意圖他人受刑事處分或懲戒處分，而為虛偽之告訴告發報告者為要件。所謂虛
    偽係指明知無此事實故意捏造而言，若告訴人誤認有此事實或以為有此嫌疑，自
    不得指為虛偽，即難科以本罪，最高法院先後著有四十年臺上字第八八號、四十
    四年臺上字第八九二號判例可資參照。
二、本件自訴意旨略稱：被告甲○○於民國八十七年九月二十六日，意圖使自訴人乙
    ○○受刑事處分，虛構事實，向有偵查犯罪之公務員指訴自訴人於八十七年九月
    二十一日十時許，見甲○○所有車號ＣＤ─２５３８號自小客車，停放在苗栗縣
    苗栗市○○路四三三巷前，即以自備尖嘴榔頭敲毀上開車輛之前、後及右前門之
    擋風玻璃，致破裂不堪使用，而誣告自訴人涉嫌刑法第三百五十四條毀損罪。案
    經本院合議庭以八十八年簡上字第二九號判處自訴人無罪確定，因認被告涉有刑
    法第一百六十九條第一項之誣告罪嫌等語。
三、自訴意旨認被告涉有誣告罪嫌，係以本院八十八年度簡上字第二九號自訴人於前
    案被訴毀損案件獲判無罪確定為其論據。惟查：
（一）被告甲○○所有車號ＣＤ─２５３８號自小客車，於八十七年九月二十一日上
      午十時許，停放在苗栗縣苗栗市○○路四三三巷前，遭人以自備尖嘴榔頭敲毀
      上開車輛之前、後及右前門之擋風玻璃，致破裂不堪使用之事實，業經被告前
      於八十七年九月二十六日提出毀損告訴時，指訴在卷，而自訴人乙○○亦不否
      認被告所有自小客車於前揭時、地遭人毀損之事實，並有車損照片三幀附卷可
      稽（附於八十七年度偵字第五０七八號卷十二至十三頁），此業經本院調借被
      告之前告訴自訴人毀損案卷（以下簡稱前案，卷宗有八十七年度偵字第五０七
      八號、本院八十八年度苗簡字第四０九號、八十八年度簡上字第二九號）查核
      無訛。
（二）依被告在前案之指訴：自訴人認與伊間因投資生意而有財務糾紛，遂多次以0
      000000000號行動電話找伊，但事實上係伊與徐瑞宏間有合夥投資力
      霸仲介公司關係，與自訴人無關，伊遂未出面處理，於八十七年八月十四日上
      午十時許，在苗栗市高苗里三山國王廟前，自訴人曾開一部白色自用小客車遇
      見伊，向伊要錢，並稱於同年八月十八日下午二時，準備新台幣（以下同）十
      萬元在苗栗戲院前交給他，否則要小心，之後伊的車子的四個輪胎曾在八十七
      年八月二十六日遭不詳年籍、姓名人士割破，這次伊沒見到是誰做的，遂打電
      話給徐瑞宏，問他有無砸伊車子，徐瑞宏說沒有，之後伊車子又於同年九月二
      十一日上午十時許，遭人以自備尖嘴榔頭敲毀上開車輛之前、後及右前門之擋
      風玻璃，致破裂不堪使用，伊有看見係自訴人砸的等語（參見八十七年度偵字
      第五０七八號卷第五頁警訊筆錄、第二二頁偵訊筆錄、八十八年度簡上字第二
      九號卷第二七頁反面、二八頁反面筆錄），參核證人徐瑞宏證述：伊有介紹乙
      ○○參加甲○○之力霸房屋仲介投資，乙○○付了十萬元，甲○○曾於八十七
      年九月左右打電話問伊有無砸他車，伊告知沒有等語（參見同偵卷第二四正、
      反面筆錄，同簡上卷第二八頁筆錄），足徵，被告與案外人徐瑞宏、自訴人間
      ，確實有因投資力霸房屋仲介而產生糾紛無訛。而觀以被告在前案曾提出其車
      子輪胎另於八十七年八月二十六日遭不詳年籍、姓名人士割破之照片四幀（附
      於同偵卷十、十一頁），及其曾因此事件而向案外人徐瑞宏求證等情觀之，被
      告主觀上已認為其車遭毀損一事，應與其投資之力霸房屋仲介糾紛有關。另詢
      問自訴人，其自承：伊係因徐瑞宏之關係認識被告，伊之行動電話確實為00
      00000000號，於八十七年八月十四日上午十時許，在苗栗市高苗里三
      山國王廟前，伊確實開一部自色車子遇見被告，遂向他要伊投資之十萬元等語
      （參見本院卷十五頁筆錄、八十七年度偵字第五０七八號卷第七頁警訊筆錄）
      ，則被告於前案迭次指訴曾與自訴人發生糾紛，應確有其事。而被告所有車號
      ＣＤ─２５３８號自小客車，於八十七年九月二十一日上午十時許，確實遭人
      以自備尖嘴榔頭敲毀上開車輛之前、後及右前門之擋風玻璃，致破裂不堪使用
      ，已如前述，此時其主觀上誤認為與其發生糾紛之自訴人涉有嫌疑，而向偵查
      犯罪公務員申告自訴人毀損一事，並非全然無因。
（三）雖前案毀損案件，業經本院合議庭於前案係認定被告並未親見行為人即是自訴
      人，而認定自訴人毀損一案無罪確定，惟被告主觀上既認為與自訴人間有糾紛
      ，且自訴人多次以電話、或當面告以應返還十萬元等情，其車嗣後遭人砸毀，
      應與自訴人有關連，遂對自訴人提起該毀損案件，自訴人固因被告提出之告訴
      ，而受有訟累，深值同情，惟依前開所述各節，被告應係出於誤認及懷疑，難
      認其有主觀上誣告之故意，雖自訴人所涉之毀損案件業經本院於前案以八十八
      年度簡上字第二九號判處無罪確定，參酌前揭說明及判例意旨，尚無法證明被
      告有誣告之故意，自不能遽律被告罪責，本件自訴應予駁回。
據上論結，應依刑事訴訟法第三百二十六條第三項、第二百五十二條第十款裁定如主
文。
中      華      民      國  九十一    年        五      月    二十七    日
                                      臺灣苗栗地方法院刑事第二庭
                                          法  官  黃  賢  婷
右正本證明與原本無異。
如不服本裁定，應於裁定送達後五日內向本院提出抗告狀。
                                          書記官  陳  文  聰
中      華      民      國  九十一    年        五      月    二十七    日
